【裁判字號】    99,中簡上,655
【裁判日期】    991216
【裁判案由】    竊盜
【裁判全文】
臺灣臺中地方法院刑事判決           99年度中簡上字第655號
上  訴  人  謝孟穎
被      告  不詳即冒用「謝孟.
上列上訴人因被告竊盜案件，不服本院臺中簡易庭99年度中簡字
第2029號中華民國99年7 月6 日第一審簡易判決（聲請案號：臺
灣臺中地方法院檢察署99年度速偵字第2413號）提起上訴，本院
管轄之第二審合議庭，判決如下：
    主  文
上訴駁回。
    理  由
一、按第二審法院認為上訴有不合法律上之程式或法律上不應准
    許或其上訴權已經喪失者，應以判決駁回之，刑事訴訟法第
    367 條前段、第362 條前段定有明文。又按上訴係不服判決
    請求救濟之方法，未經下級法院判決之案件，不得向上級法
    院提起上訴。另刑事訴訟法第266 條規定起訴之效力不及於
    檢察官所指被告以外之人，即所謂起訴對人之效力。而同法
    第264 條第2 項第1 款規定起訴書應記載被告之姓名、性別
    等資料或其他足資辨別之特徵，係為確定刑罰權對象之用，
    其起訴之對象為被告其「人」，而非僅在其「姓名」耳，故
    如某甲冒用某乙之名於偵查中應訊，其特定之人應為某甲，
    並非被冒名之某乙，檢察官係對某甲實施偵查，並對之提起
    公訴，雖誤以乙名起訴，僅姓名錯誤，其起訴所指被告之人
    （即應接受審判之人）應為某甲而非某乙，法院於審理時，
    若已查明係冒用乙之名義犯罪，即應以甲為其審判對象，僅
    逕將判決書當事人欄之姓名更正為甲，並註明其係冒用某乙
    姓名，方稱適法（最高法院91年度臺上字第2221號判決參照
    ）。而在簡易程序，因第一審之審理，不經通常審判程序，
    僅就書面審理，逕以科刑，則第一審審理之對象係以檢察官
    所起訴之對象為審理，故應係甲，且綜觀全部書面卷證，無
    論逮捕、偵查等訴訟之行為，實質上均係對真正犯罪之甲而
    行使，並無錯誤，不過是姓名使用錯誤，是審判之對象為甲
    ，則第一審法院所為簡易判決之效力僅及於甲，乙非判決效
    力所及之人，即乙非上訴權人，其提起上訴即屬不合法，應
    以判決駁回其上訴（最高法院97年度台非字第377 號判決同
    此見解）。
二、經查，真實姓名、年籍之不詳女子，意圖為自己不法之所有
    ，於民國99年6 月23日14時35分許，在臺中市○○區○○路
    2 段451 號1 樓之巧藝社門市內，徒手行竊鐵鍊10包、墜飾
    10包及五金4 包，得手後放置於隨身攜帶側背包內，俟欲離
    開巧藝社時，為巧藝社店長李美玲發現而攔下且報警處理。
    該不詳女子於警詢時，即冒上訴人謝孟穎之名應訊，制作警
    詢筆錄，並偽造上訴人謝孟穎名義之署押在警詢筆錄、扣押
    筆錄、扣押物品目錄表、犯罪地點之網路地圖、口卡片確認
    單，嫌疑人及現場照片、逮捕通知書、指紋卡片上，並經警
    於同日解送檢察官後，仍接續冒上訴人謝孟穎之名應訊，在
    偵訊筆錄及臺灣臺中地方法院檢察署限制住居具結書上偽造
    上訴人謝孟穎之署名及指印。嗣檢察官隨即於99年6 月25日
    在聲請簡易判決處刑書將上訴人謝孟穎列為被告，並記載謝
    孟穎之真實姓名、年籍及國民身分證統一編號，向本院臺中
    簡易庭聲請簡易判決處刑，經本院臺中簡易庭受理後，旋於
    99年7 月6 日以99年度中簡字第2029號刑事簡易判決，以上
    訴人謝孟穎之名義判處有期徒刑3 月，如易科罰金，以新臺
    幣1,000 元折算1 日等情，此有警詢筆錄、扣押筆錄、扣押
    物品目錄表、犯罪地點之網路地圖、口卡片確認單，嫌疑人
    及現場照片、逮捕通知書、指紋卡片、偵訊筆錄、限制住居
    具結書、臺灣臺中地方法院檢察署99年度速偵字第2413號聲
    請簡易判決處刑書、本院臺中簡易庭99年度中簡字第2029號
    刑事簡易判決在卷可佐。又本院於99年8 月24日行準備程序
    時採取上訴人謝孟穎之指紋，併同該不詳女子為警查獲時經
    警採取之指紋（偵卷第7 頁），送請內政部警政署刑事警察
    局鑑驗，經該局以指紋電腦比對法、指紋特徵點比對法比對
    ，鑑定結果為兩者指紋不相符合；復將該不詳女子指紋卡之
    指紋，輸入指紋電腦比對確認結果，亦未發現相符者，此有
    內政部警政署刑事警察局99年10月11日刑紋字第0990139547
    號鑑驗書1 份在卷足憑，是依指紋比對結果，足認上訴人謝
    孟穎並非於99年6 月23日在臺中市警察局第六分局西屯派出
    所接受警詢及於同日在臺灣臺中地方法院檢察署接受檢察官
    偵訊之人。檢察官未曾對上訴人謝孟穎實施偵查，雖檢察官
    於起訴書中將謝孟穎列為被告起訴，並於起訴書記載謝孟穎
    之名及年籍資料，但刑罰權行使之對象並非針對謝孟穎。又
    巧藝社店長李美玲於本院審理中到庭明確證稱謝孟穎非其當
    時發現偷竊店內財物之人，而係另名年紀較大之女子等語甚
    詳，足認上訴人謝孟穎未於99年6 月23日14時35分許，在巧
    藝社內為本案竊盜犯行及遭證人李美玲逮捕。從而，本案確
    係該不詳姓名、年籍女子因涉犯竊盜罪嫌後，在警詢及檢察
    官訊問時，接續冒用上訴人謝孟穎之名應訊之事實，應可認
    定。是依前揭說明，本案檢察官聲請簡易判決處刑之對象應
    即係該不詳姓名、年籍之女子，其刑罰權對象亦應為該不詳
    姓名、年籍之女子，而非上訴人謝孟穎；檢察官雖誤以上訴
    人謝孟穎之姓名聲請簡易判決處刑，僅係姓名錯誤，其聲請
    簡易判決所指接受審判之人仍係該不詳姓名、年籍之女子，
    而非上訴人謝孟穎，則本院臺中簡易庭所為簡易判決之效力
    僅及於不詳姓名、年籍之女子，上訴人謝孟穎並非判決效力
    所及之人。是以，上訴人謝孟穎並非有上訴權之人，其提起
    上訴即屬不合法，應以判決駁回其上訴。
三、本件上訴人謝孟穎之上訴雖經本院以上訴人謝孟穎並非有上
    訴權之人，認其上訴不合法而予以判決駁回，然原審判決並
    未因之而確定，應由原審法院另行裁定更正原判決關於當事
    人欄年籍資料之記載後，再予送達檢察官聲請簡易判決處刑
    所指真正之被告。至於本件上訴人謝孟穎可能因此遭該不詳
    姓名、年籍之女子冒名應訊所致相關前科紀錄，本院將另行
    發函臺灣高等法院檢察署刪除上訴人謝孟穎之前科紀錄。
四、另本案實際為竊盜犯行之不詳姓名、年籍之女子，在調查筆
    錄、扣押筆錄、扣押物品目錄表、犯罪地點之網路地圖、口
    卡片確認單，嫌疑人及現場照片、逮捕通知書、指紋卡片偵
    訊筆錄及臺灣臺中地方法院檢察署限制住居具結書上偽造「
    謝孟穎」之署押，此部分尚涉犯行使偽造私文書罪，應由檢
    察官另行偵辦，附此敘明。
據上論斷，應依刑事訴訟法第455 條之1 第3 項、第367 條前段
、第362 條前段，判決如主文。
本案經檢察官林忠義到庭執行職務。
中    華    民    國    99    年    12    月    16    日
                  刑事第九庭    審判長法  官  林靜芬
                                      法  官  劉敏芳
                                      法  官  柯志民
以上正本證明與原本無異
本件不得上訴
                                      書記官  鄭晉發
中    華    民    國    99    年    12    月    16    日

司法院資訊處製作；財團法人民間司法改革基金會備份。
